【裁判字號】    97,訴,2187
【裁判日期】    970827
【裁判案由】    違反毒品危害防制條例
【裁判全文】
臺灣彰化地方法院刑事判決              97年度訴字第2044號
                                      97年度訴字第2187號
公  訴  人  臺灣彰化地方法院檢察署檢察官
被      告  甲○○
上列被告因違反毒品危害防制條例案件，經檢察官提起公訴（97
年度毒偵字第2543號、第2684號），本院依簡式審判程序判決如
下：
    主   文
甲○○施用第一級毒品，累犯，處有期徒刑玖月；又施用第一級
毒品，累犯，處有期徒刑玖月。應執行有期徒刑壹年肆月。
    事   實
一、甲○○前於民國95年間，因施用第一、二級毒品案件，經本
    院以95年度訴字第1669號各判處有期徒刑7月、3月確定，再
    經本院以96年度聲減字第733號裁定各減刑為有期徒刑3月又
    15日、1月又15日，並定應執行刑為有期徒刑4月確定，另其
    於96年間，因詐欺取財案件，經本院以95年度彰簡字第1146
    號判處拘役30日確定，再經本院以96年度聲減字第596號裁
    定減刑為拘役15日確定，上開案件經入監接續執行，於96年
    7月30日縮短刑期執行完畢。另其曾於94年間，因施用毒品
    案件，經本院以94年度毒聲字第821號裁定送勒戒處所施以
    觀察、勒戒後，認無繼續施用毒品之傾向，於94年11月17日
    執行完畢釋放，並由臺灣彰化地方法院檢察署檢察官以94年
    度毒偵字第5397號為不起訴處分確定。詎其仍不知悔改，於
    前揭觀察、勒戒執行完畢釋放後5年內，復基於施用第一級
    毒品海洛因之犯意，於97年4月7日19時許，在彰化縣鹿港鎮
    龍山寺後方廁所內，以針筒注射方式，施用第一級毒品海洛
    因1次；另基於施用第一級毒品海洛因之犯意，於97年5月5
    日10時許，在彰化縣鹿港鎮鎮立體育館大門旁廁所內，以針
    筒注射方式，施用第一級毒品海洛因1次。嗣分別於：（一
    ）97年4月10日16時30分許，為警在彰化縣鹿港鎮○○○路
    旁盤查，雖當場無具體事證足資證明甲○○確實涉有施用海
    洛因之上開犯行，惟甲○○仍自願隨同員警回所偵查，並於
    上開施用海洛因犯罪未為有偵查權限之機關發覺前，即主動
    向員警自首前開犯行，而接受裁判，且經警採集其尿液送驗
    ，結果呈嗎啡陽性反應；（二）於97年5月8日19時許在不詳
    地點為警盤查，雖當場無具體事證足資證明甲○○確實涉有
    施用海洛因之上開犯行，惟甲○○仍自願隨同員警回所偵查
    ，並於上開施用海洛因犯罪未為有偵查權限之機關發覺前，
    即主動向員警自首前開犯行，而接受裁判，且經警採集其尿
    液送驗，結果呈嗎啡陽性反應，而悉上情。
二、案經彰化縣警察局鹿港分局報告臺灣彰化地方法院檢察署檢
    察官偵查起訴。
    理  由
一、本案被告甲○○所犯係死刑、無期徒刑、最輕本刑為3年以
    上有期徒刑以外之罪，其於準備程序就前揭被訴事實為有罪
    之陳述，經受命法官告知簡式審判程序之旨，並聽取其與公
    訴人之意見後，本院認無不得或不宜改依簡式審判程序進行
    之處，爰依刑事訴訟法第273條之1第1項、第284條之1，裁
    定本案由受命法官獨任進行簡式審判程序，合先敘明。
二、訊據被告甲○○對於上開事實坦承不諱，且其分別於97年4
    月10日、同年5月8日為警採集之尿液，經送驗結果，均呈嗎
    啡陽性反應，有彰化縣警察局鹿港分局委託檢驗尿液代號與
    真實姓名對照認證單、委託檢驗尿液代號與真實姓名對照表
    各1紙及詮昕科技股份有限公司出具之濫用藥物尿液檢驗報
    告2紙在卷可稽，足徵被告之任意性自白與事實相符，堪予
    採信。又被告前於94年間，因施用毒品案件，經本院以94年
    度毒聲字第821號裁定送勒戒處所施以觀察、勒戒後，認無
    繼續施用毒品之傾向，於94年11月17日執行完畢釋放，並由
    臺灣彰化地方法院檢察署檢察官以94年度毒偵字第5397號為
    不起訴處分確定等情，有臺灣高等法院被告前案紀錄表、臺
    灣彰化地方法院檢察署刑案資料查註紀錄表各1份在卷可參
    ，本案事證明確，被告於觀察、勒戒執行完畢釋放後，5年
    內再犯本件施用第一級毒品之犯行，洵堪認定，應予依法論
    科。
三、查海洛因係毒品危害防制條例所定之第一級毒品，不得非法
    持有、施用。核被告甲○○所為，均係犯毒品危害防制條例
    第10條第1項之施用第一級毒品罪。其為供施用毒品海洛因
    而持有之低度行為，為其施用之高度行為所吸收，不另論罪
    。又被告有如事實欄所述前科及執行紀錄，有臺灣彰化地方
    法院檢察署刑案資料查註紀錄表、臺灣高等法院被告前案紀
    錄表各1份在卷可考，其於5年以內故意再犯本件有期徒刑以
    上之2罪，均為累犯，應各依刑法第47條第1項之規定，加重
    其刑。另按刑法第62條所謂「發覺」，固非以有偵查犯罪職
    權之機關或人員確知其人犯罪無誤為必要，而於對其發生嫌
    疑時，即得謂為已發覺；但此項對犯人之嫌疑，仍須有確切
    之根據得為合理之可疑者，始足當之，若單純主觀上之懷疑
    ，要不得謂已發生嫌疑（最高法院72年臺上字第641號判例
    意旨參照）。本件有關被告涉犯施用第一級毒品海洛因之2
    次犯行，被告係分別於97年4月10日16時30分許在彰化縣鹿
    港鎮○○○路旁及97年5月8日19時許在不詳地點為警盤查，
    雖當場均無具體事證足資證明被告確實涉有施用海洛因之上
    開犯行，被告仍自願隨同員警回所偵查，並同意採尿送驗，
    惟在尚未知悉檢驗結果，而被告外觀亦無何特徵足以顯現其
    係現行犯或準現行犯之情形下，被告即在警員製作筆錄時主
    動向彰化縣警察局鹿港分局警員分別自首其施用第一級毒品
    海洛因之犯行（詳見97年4月10日、97年5月8日警局調查筆
    錄及本院公務電話紀錄2紙），足認被告確係在警員未發現
    有確切之根據得為合理之懷疑前，即主動供述其施用第一級
    毒品海洛因，是被告對於未發覺之罪自首而接受裁判，應依
    自首之規定減輕其刑，上開刑有加重及減輕者，並均依法先
    加後減之。爰審酌被告因施用毒品經觀察、勒戒及刑之執行
    後，猶未能深切體認毒品危害己身之鉅，及早謀求脫離毒害
    之道，反而於出監後伺機再犯，未見有何收斂、警惕之意，
    無視於毒品對於自身健康之戕害及國家對於杜絕毒品犯罪之
    禁令，自有使其接受相當時期監禁以敦化性情之必要，惟念
    及被告尚能坦承犯行，且施用毒品固戕害個人健康至深，然
    就他人權益之侵害仍屬有限，及其犯罪目的、手段、智識程
    度等一切情狀，量處如主文所示之刑，並定其應執行之刑，
    以示懲儆。
據上論斷，應依刑事訴訟法第273條之1第1項、第299條第1項前
段，毒品危害防制條例第10條第1項，刑法第11條前段、第47條
第1項、第62條前段、第51條第5款，判決如主文。
本案經檢察官莊佳瑋到庭執行職務。
中    華    民    國    97    年    8     月    27    日
                  刑事第二庭          法  官   尚安雅
以上正本證明與原本無異。
如不服本判決，應於判決送達後10日內，向本院提出上訴書狀，
上訴書狀應「敘述具體上訴理由」，並按他造當事人之人數附繕
本。「切勿逕送上級法院」。
中    華    民    國    97    年    9     月      1     日
                                      書記官    陳文俊
附錄本案論罪科刑法條全文：
毒品危害防制條例第10條
施用第一級毒品者，處 6 月以上 5 年以下有期徒刑。
施用第二級毒品者，處 3 年以下有期徒刑。


司法院資訊處製作；財團法人民間司法改革基金會備份。
